臺灣高等法院臺中分院民事判決　　　　　96年度上易字第70號
上　訴　人　 丙○○
訴訟代理人　 甲○○
被 上訴 人　 乙○○
訴訟代理人　 洪嘉鴻律師
複 代理 人　 洪毓良律師
上列當事人因損害賠償事件，上訴人對於中華民國95年12月18日
台灣台中地方法院95年度訴字第1622號判決提起上訴，本院於96
年7月11日言詞辯論終結，判決如下：
    主  文
原判決關於駁回上訴人後開第二項之訴部分暨訴訟費用之裁判均
廢棄。
上開廢棄部分，被上訴人應再給付上訴人新台幣壹拾萬陸仟陸佰
元。
其餘上訴駁回。
第一、二審訴訟費用由上訴人負擔三分之二，餘由被上訴人負擔
。
    事  實  及  理  由
一、上訴人起訴主張：被上訴人於94年3月28日酒後，已達不能
    安全駕駛動力交通工具之程度，竟仍駕駛自小貨車，在台中
    縣大雅鄉○○村○○路243號前，擦撞上訴人所駕駛之自小
    客車，致上訴人受有頭部外傷、腦震盪及駕肇事，致上訴人
    受有腦震盪、出血、顏面神經麻痺等傷害，並受有醫藥費用
    新台幣（以下同）10,630元，尚未賠償8,697元、後續醫療
    費用（無法確定）、工作損失（減少三分之一，以最低工資
    15,850元算至六十五歲）、學雜費（112,000元）及精神慰
    撫金55萬元之損害，爰依法求為判命被上訴人賠償4,624,00
    0元之判決。原審判決命被上訴人應給付上訴人新臺幣20萬
    3000元（此部分未據聲明不服）。駁回上訴人其餘之訴。上
    訴人就其敗訴部分提起上訴，上訴聲明：原判決關於駁回上
    訴人40萬元請求部分廢棄；(二)被上訴人應再給付上訴人40萬
    元。
二、被上訴人則以：上訴人於本院始主張看護費用之給付，顯有
    違民事訴訟法第447條規定，是為新攻擊防禦方法之提出，
    不得再提出而生失權效果。退言之，若准許上訴人看護費用
    之請求，惟據上訴人診斷證明書所載「病人於94年3月28日
    8時43分，因上述症狀致急診就醫，經檢查為上述診斷，接
    受傷口縫合，於94年3月30日11時50分離院。」此並未說明
    有需他人看護之必要，無從證明上訴人住院實有聘請他人看
    護之必要，且上訴人實際在院時間也不過二日，未達三日。
    另上訴人主張出院休養三天部分，診斷書也僅記載「宜休養
    三天」，且醫師既認為無住院需要，則無法證明上訴人有需
    由他人看護之必要。上訴人稱看護費用每日2500元，並無具
    體依據，顯不可採。再者，上訴人謂車禍休學造成損失一事
    ，為能證明與本件有因果關係，上訴人主張40萬元精神慰撫
    金並非可採。被上訴人名下財產無幾，又需扶養生母、繼父
    及四名子女，資力已捉襟見肘，而被上訴人亦有誠意與上訴
    人和解，上訴人請求40萬元精神慰撫金並非可採等語。答辯
    聲明：上訴駁回。第二審訴訟費用由上訴人負擔。
三、上訴人主張被上訴人於94年3月28日酒後，已達不能安全駕
    駛動力交通工具之程度，竟仍駕駛自小貨車，在台中縣大雅
    鄉○○村○○路243號前，擦撞上訴人所駕駛之自小客車，
    致上訴人受有頭部外傷、腦震盪及顏面神經麻痺等傷害，被
    上訴人因此受有原審法院95年度豐交簡上字第131號刑事判
    決過失傷害罪在案，為被上訴人所不爭執，復經原審法院調
    取上開卷宗核閱無訛，是上訴人主張被上訴人有侵權行為之
    事實，堪信為真實。
四、上訴人主張因本件車禍住院而需人看護，支出看護費用15,0
    00元之事實，固為被上訴人所否認，並以前詞置辯，惟依民
    事訴訟法第447條第1項第3、4款規定，對於在第一審已提出
    之攻擊或防禦方法為補充者與事實於法院已顯著或為其職務
    上所已知或應依職權調查證據者，得許其提出。據上訴人於
    原審所提出診斷證明書記載「病人於94年3月28日8時43分，
    因上述症狀致急診就醫，經檢查為上述診斷，接受傷口縫合
    ，於94年3月30日11時50分離院。」，且依所受有腦震盪、
    出血、顏面神經麻痺等傷害觀之，確有委請他人看護之必要
    ，此不過補充其在第一審之攻擊或防禦方法為補充，且事實
    於法院已顯著，自應許上訴人提出，然上開診斷証明書僅能
    證明上訴人住院三日，難認有六日之多，其每日以兩造同意
    之2200元計算，則上訴人在6600元內之請求為有理由，應予
    准許，超過部分為無理由，不能准許。
五、另按慰藉金之賠償須以人格權遭遇侵害，使精神上受有痛苦
    為必要，其核給之標準固與財產上損害之計算不同，然非不
    可斟酌雙方身分資力與加害程度，及其他各種情形核定相當
    之數額，最高法院51年臺上字第223號著有判例可資參照。
    故人格權遭遇侵害而受有精神上之痛苦，於請求賠償精神慰
    撫金時，其核給之標準須參酌實際加害情形、被害人之身分
    、地位與加害人之經濟狀況等關係定之。經查：本件上訴人
    現為大學生，無業，名下無財產。被上訴人為國小畢業，從
    事清潔工作，平均收入每月2至3萬元，於原審調查時名下當
    時有房屋一戶及田地一筆。衡情上訴人所受傷害為腦震盪、
    顏面神經麻痺，無任何符合工作能力減損程度之傷害；又依
    上開中山醫院函復之內容，上訴人所受之傷害以些微費用即
    可治療，非屬全然不能治療之程度，勞動能力並無喪失，又
    衡酌被上訴人收入並非豐厚。故而上訴人以所受非財產上損
    害賠償應以30萬元為當，原審僅命被上訴人給付20萬元，尚
    嫌過低，故被上訴人應再給付10萬元，超過部分無理由，應
    予駁回。
六、綜上，上訴人主張被上訴人應再給付看護費用6600元、精神
    慰撫金10萬元，為有理由，原審判令被上訴人給付20萬3000
    元，而駁回上開應准許部分，容有未洽，於法尚有未洽，自
    屬不能維持。上訴論旨指摘原判決不當，求為廢棄改判，非
    無理由，爰判決如主文所示。至於超過部分，原審所為上訴
    人敗訴之判決，核無不合，上訴論旨指摘原判決不當，聲明
    求為廢棄改判，非有理由，應予駁回。
七、本件判決之基礎已臻明確，兩造其餘之攻擊防禦方法及舉證
    ，核與判決無影響，毋庸一一論列；又被上訴人為調查證據
    之聲請，核無調查必要，併此敘明。
據上論結，上訴人之上訴，無理由，依民事訴訟法第449條第1項
，第78條，判決如主文。
中　　華　　民　　國　　96　　年　　7 　　月　　25　　日
　　　　　　　　　民事第五庭    審判長法　官  林陳松
　　　　　　　　　　　　　　　　      法　官  古金男
　　　　　　　　　　　　　　　　      法　官  鄭金龍
以上正本係照原本作成。
兩造均不得上訴。
                                      書記官  陳振海
中　　華　　民　　國　　96　　年　　7 　　月　　26　　日
                                                      Ｍ
